# 陈版，想请教您几个关于非同一控制下增资扩股方式收购的合并会计处理问题

提问人：saerddna 时间：2018-01-10 09:15:52
被收购方经审计后账面净资产为-3亿，评估机构采用可比公司法和收益法分别评估出的价值为均为 4 亿（未采用成本法评估），最终股权价格确定为 4 亿，增资 6 亿，占股权比例60% （ 1 ）由于未采用成本法评估，在确认可辨认净资产公允价值时，应采用哪个数据？
经审计后账面净资产金额还是评估机构采用可比公司法和收益法的评估值？ （ 2 ）若采用经审计后账面净资产金额作为可辨认公允价值，那收购方的长期股权投资的入账价值为 4 亿，在合并层面产生的商誉为4-（4+（-3））*60%=3.4亿，计算是否正确？编制合并报表时调整被收购方账面价值至公允价值时，该如何调整？这种净资产为负数的情况该如何考虑递延所得税的问题？ （ 3 ）若采用评估机构可比公司法和收益法的评估值作为可辨认净资产公允价值，那收购方的长期股权投资的入账价值为 4 亿，在合并层面产生的商誉为 0 ，这样是否正确？同时也不在需要将收购方账面价值调整至公允价值，也不存在递延所得税的情况，这样考虑是否正确？
望陈版解惑，万分感谢！

回答人：chenyiwei
为了确定被购买方可辨认净资产于购买日的公允价值，需另外进行以购买日为基准日的“购买对价分摊”（PPA）评估。该评估一般采用资产基础法，但需注意依据《企业会计准则解释第 5 号》第一条规定识别和计量满足该条规定的“可辨认性标准”的无形资产项目，合理确定其公允价值，以减少购买日确认的商誉。 该评估应在购买日后 12 个月内完成，完成后可以依据该评估结果对购买日的临时性会计处理进行调整。

提问人：saerddna 时间：2018-01-11 09:42:18
陈版，再请教您一下，增资收购情况下，比如经审计账面净资产-5亿，净资产评估值 4 亿，增资 6 亿，占股份比例60%，可辨认净资产公允价值是 4 亿，还是4+6=10亿？

回答人：chenyiwei
假设评估值 4 亿元中不含商誉，则为 10 亿元，增资后享有的份额为 6 亿元。